【裁判字號】    98,交聲更,39
【裁判日期】    981118
【裁判案由】    聲明異議
【裁判全文】
臺灣臺中地方法院交通事件裁定        98年度交聲更字第39號
原處分機關  交通部公路總局臺中區監理所
異  議  人
即受處分人  甲○○
上列異議人即受處分人因違反道路交通管理處罰條例案件，對於
交通部公路總局臺中區監理所中華民國98年5月7日以中監違字第
裁60-G8H203953號違反道路交通管理事件裁決書所為之裁決聲明
異議，經本院於98年6月1日以98年度交聲字第1798號裁定後，原
處分機關不服，提起抗告，經臺灣高等法院臺中分院於98年10月
15日以98年度交抗字第818號裁定撤銷發回，本院更為裁定如下
：
    主  文
原處分撤銷，發回交通部公路總局臺中區監理所。
    理  由
一、原處分機關交通部公路總局臺中區監理所處分意旨略以：異
    議人即受處分人（下稱受處分人）甲○○於97年11月5日7時
    29分許，駕駛車號DU-6465號之自用小客車，在臺中市中港
    、中工三路口，因「駕車行經有燈光號誌管制之交岔路口闖
    紅燈（經科學儀器採證）」之違規，經臺中市警察局交通隊
    警員依違反道路交通管理處罰條例第53條第1項逕行舉發。
    茲受處分人因未於指定應到案期限內到案陳述，原處分機關
    遂於98年5月7日以中監違字第裁60-G8H203953號裁決書，裁
    處罰鍰新臺幣（下同）5,400元整，並依同條例第63條規定
    記違規點數3點，受處分人不服具狀聲明異議。本案經臺中
    市警察局於98年5月14日中市警交字第0980035424號函，函
    復內容略以「第一次投遞車籍地臺中市○○區○○路二段
    178巷66號」因招領逾期經郵局退回，第二次投遞戶籍地（
    同車籍地），因無人領取，已依行政程序法第74條規定辦理
    寄存送達，於98年1月6日寄存臺中松竹郵局。」，經檢視臺
    中市北屯區戶政事務所提供之受處分人戶籍謄本資料，其91
    年2月1日戶籍住址整編為「臺中市○○區○○里○○路○段
    178巷66號」，與車籍地址並無不符。舉發單位依法定地址
    寄送違規通知單，因未獲會晤本人亦無受領文書之同居人或
    受僱人，復依規定辦理寄存送達並無違誤，符合行政程序法
    第74條之規定。據上，原處分機關依法裁處並無違誤等語。
二、受處分人聲明異議意旨略以：受處分人長期居住臺中市○○
    區○○路二段178巷66號，卻未收到舉發違規通知單，非惡
    意逃漏法律責任，爰依法聲明異議等語。
三、按汽車駕駛人，行經有燈光號誌管制之交岔路口闖紅燈者，
    處1,800元以上5,400元以下罰鍰，並記違規點數3點；本條
    例所定罰鍰之處罰，受處罰人接獲違反道路交通管理事件通
    知單後，於15日內得不經裁決，逕依第92條第3項之罰鍰基
    準規定，向指定之處所繳納結案；不服舉發事實者，應於15
    日內，向處罰機關陳述意見；其不依通知所定期限前往指定
    處所聽候裁決，且未依規定期限繳納罰鍰結案或向處罰機關
    陳述意見者，處罰機關得逕行裁決之。道路交通管理處罰條
    例第53條第1項、第63條第1項第3款及第9條第1項分別定有
    明文。而逕行舉發道路交通管理事件，應按已查明之資料填
    註車牌號碼、車輛種類、車主姓名及地址，並於通知單上方
    空白處加註逕行舉發之文字後，由舉發機關送達被通知人；
    再按送達應向受送達人之住居所、事務所或營業所為之；不
    能送達住所或以補充送達、留置送達之方式為之者，得將文
    書寄存送達地之地方自治或警察機關，並作送達通知書兩份
    ，一份黏貼於應受送達人住居所、事務所、營業所或其就業
    處所門首，另一份交由鄰居轉交或置於該送達處所信箱或其
    他適當位置，以為送達；由郵政機關為送達者，得將文書寄
    存於送達地之郵政機關。違反道路交通管理事件統一裁罰標
    準及處理細則第11條第1項第4款、行政程序法第72條第1項
    、第74條第1、2項亦規定至明。
四、經查：受處分人甲○○所有之車牌號碼DU-6465號自用小客
    車於97年11月5日7時29分許，在臺中市中港、中工三路口處
    ，因「駕車行經有燈光號誌管制之交岔路口闖紅燈」之違規
    等情，經臺中市警察局交通隊警員以其違反道路交通管理處
    罰條例第53條第1項規定，以中市警交字第G8H203953號舉發
    違反道路交通管理事件通知單逕行舉發，雖聲明異議狀中對
    此無異詞，且有原舉發機關之上開通知單、原處分機關之違
    反道路交通管理事件裁決書各1份及採證照片2張在卷可稽，
    是其有上開交通違規事實，已堪認定。惟中監違字第裁60-G
    8H203953號裁決書所記載原舉發通知單應到案日期為98年1
    月1日前，而本件舉發通知單及採證照片經舉發機關臺中市
    警察局以掛號郵寄受處分人之前開戶籍地址，經二次投遞因
    未獲會晤受處分人亦無受領文書之同居人，遂依行政程序法
    第74條之規定辦理寄存送達，並自98年1月6日起寄存於臺中
    松竹郵局，此有臺中市警察局98年5月14日中市警交字第098
    0035424號函、臺中市警察局寄發違規通知單送達證書各1份
    在卷足參。惟查上述舉發通知單合法送達受處分人之日期，
    已在舉發通知單上所載應到案日期之後，受處分人縱使在寄
    存送達當日前往郵局領取該份舉發通知單，亦無從依其上所
    記載之應到案期限，享有自動到案並繳納較低額罰鍰之機會
    。原處分機關交通部公路總局臺中區監理所疏未詳查及此，
    認定受處分人逾越應到案期限，而逕依違反道路交通管理事
    件統一裁罰基準表，裁處罰鍰5,400元，於法即有未合，已
    難維持。
五、綜上所陳，原處分中監違字第裁60-G8H203953號裁決書應予
    撤銷，並發回原處分機關，由舉發機關重新送達舉發通知單
    ，並給予受處分人合理之應到案期限，始能認定受處分人有
    無逾越指定期間拒不到案繳納罰鍰之情事，再依法定程序處
    理，方屬周全。
六、據上論斷，應依道路交通管理處罰條例第87條第2項，道路
    交通案件處理辦法第20條規定，裁定如主文。
中    華    民    國    98    年    11    月   18    日
                        交通法庭  法  官  洪挺梧
以上正本證明與原本無異。
如不服本裁定，應於收受送達後5日內向本院提出抗告狀。（應
附繕本）
                                  書記官  劉雅玲
中    華    民    國    98    年    11    月   18    日


司法院資訊處製作；財團法人民間司法改革基金會備份。
